最高法院刑事判決　　　　　　　　　 110年度台上字第5118號
上　訴　人　李旺昌


選任辯護人　葉東龍律師
　　　　　　古富祺律師
上列上訴人因違反個人資料保護法案件，不服臺灣高等法院臺中
分院中華民國110 年2 月25日第二審判決（109 年度上訴字第28
72號，起訴案號：臺灣臺中地方檢察署109 年度偵字第19679 號
），提起上訴，本院判決如下：
    主  文
上訴駁回。
    理  由
一、按刑事訴訟法第377 條規定，上訴於第三審法院，非以判決
    違背法令為理由，不得為之。是提起第三審上訴，應以原判
    決違背法令為理由，係屬法定要件。如果上訴理由書狀並未
    依據卷內訴訟資料，具體指摘原判決不適用何種法則或如何
    適用不當，或所指摘原判決違法情事，顯與法律規定得為第
    三審上訴理由之違法情形，不相適合時，均應認其上訴為違
    背法律上之程式，予以駁回。
二、本件原審審理結果，認為上訴人李旺昌有原判決事實欄所載
    之犯行明確，因而維持第一審依想像競合關係從一重論處上
    訴人幫助犯個人資料保護法第41條之違反同法第19條規定利
    用個人資料罪刑（想像競合另犯幫助行使偽造準私文書罪）
    之判決，駁回其在第二審之上訴。已詳述認定犯罪事實所憑
    之證據及其認定之理由，從形式上觀察，並無足以影響判決
    結果之違法情形存在。
三、按證明力之判斷與事實之認定，俱屬事實審法院得依職權判
    斷之事項，倘其判斷未違背客觀存在之經驗法則或論理法則
    ，即難任憑己意，指摘為違法，而據為第三審上訴之適法理
    由。原判決依憑上訴人之部分自白、證人即告訴人莊雅欣之
    證述，卷附林銳松與暱稱「孫大圣」、林銳松與上訴人之通
    訊軟體對話紀錄、樂購蝦皮股份有限公司函文暨檢附之申設
    IP資料、蝦皮購物服務條款、行動電話0000000000號通聯查
    詢等證據資料，綜合全辯論意旨及調查證據所得，認定上訴
    人基於幫助違反個人資料保護法、行使偽造準私文書亦不違
    背其本意之不確定故意，於淘寶購物平臺網站有償提供代收
    驗證簡訊之服務，於民國108 年11月14日，以人民幣25元之
    代價，提供0000000000之門號予大陸地區暱稱「孫大圣」者
    ，由「孫大圣」於蝦皮拍賣平臺網頁擅自輸入莊雅欣之個人
    資料（姓名、身分證統一編號）、金融帳戶帳號以及000000
    0000行動電話門號，表彰莊雅欣本人申請註冊為蝦皮拍賣平
    臺賣家，嗣蝦皮拍賣平臺網站發送簡訊驗證碼至系爭行動電
    話，上訴人接收後輾轉提供予「孫大圣」輸入，完成申請註
    冊之認證作業等情，而有幫助違反個人資料保護法及行使偽
    造準私文書犯行。原判決就上訴人如何有不確定之故意，業
    已敘明蝦皮拍賣平臺係藉由申請者輸入正確之簡訊驗證碼，
    資以驗證使用者身分，確保手機門號為申請者所持有，保障
    平臺及用戶的資訊安全，而上訴人既知悉於蝦皮拍賣平臺註
    冊賣家，必須登載姓名、身分證等個資及金融帳戶資料，且
    透過行動電話傳送簡訊驗證碼以認證，亦可預見「孫大圣」
    可能為拍賣平臺之賣家，而非僅為買家身分，對於「孫大圣
    」之年籍既未查證，甚且其相同案情已於108年6月18日遭警
    查緝，仍以人民幣25元為對價提供其手機門號及驗證碼供人
    於蝦皮拍賣平臺註冊，當可預見幫助他人冒名、非法利用個
    人資料於蝦皮拍賣平臺註冊會員之發生，而其發生亦不違反
    其本意等旨，詳為論述、說明其證據取捨之理由，俱有卷內
    訴訟資料可按。所為論斷說明，俱不違背經驗法則及論理法
    則，亦無認定事實未依證據、判決理由矛盾。上訴意旨猶執
    陳詞，仍謂代收驗證簡訊服務非法所不許、大陸地區人民無
    法申辦臺灣行動電話門號、上訴人無從預見客戶如何使用認
    證之帳戶、蝦皮拍賣平臺不採實名認證不生損害，資以指摘
    原判決採證違法、判決理由矛盾云云，自非適法之第三審上
    訴理由。又原判決已說明，上訴人及大陸合夥人林銳松係與
    「孫大圣」完成交易後，方要求「孫大圣」填寫租用協議書
    ，無非以事先備妥的定型化協議書預作將來免責之防禦，然
    究非屬身分之查證、確認，無從據以為上訴人有利認定之理
    由（見原判決第8頁），同無上訴意旨所指摘之調查未盡之
    違法。
四、法院本於獨立審判之原則，應依其調查證據之結果，本於證
    據法則自行認定事實，適用法律，並不受他案判決之拘束。
    原判決認定上開事實，乃原審依調查證據結果，本其確信之
    心證所為之認定，此屬事實審法院認定事實職權之行使，基
    於個案拘束原則，要不能以他案或不同之證據、或被訴不同
    犯罪（詐欺取財）而經法院判決無罪或經檢察官不起訴處分
    之結果，執以指摘原判決違背法令。上訴意旨此部分指摘，
    同非適法之第三審上訴理由。
五、以上及其他上訴意旨，核與法律規定得為第三審上訴理由之
    違法情形，不相適合，應認本件上訴為違背法律上之程式，
    予以駁回。 
據上論結，應依刑事訴訟法第395條前段，判決如主文。
中    華    民    國   110    年    9     月    16    日
                  刑事第二庭審判長法  官  林  勤  純  
                                  法  官  莊  松  泉  
                                  法  官  李  釱  任  
                                  法  官  吳  秋  宏  
                                  法  官  王  梅  英  
本件正本證明與原本無異
                                  書記官
中    華    民    國   110    年    9     月    22    日